【裁判字號】    97,訴,1765
【裁判日期】    971030
【裁判案由】    損害賠償
【裁判全文】
臺灣臺中地方法院民事判決              97年度訴字第1765號
原      告  丙○○
訴訟代理人  張崇哲律師
複 代理 人  鄭弘明律師
            楊佳勳律師
被      告  乙○○
被      告  甲○○○○○○
訴訟代理人  袁烈輝律師
上列當事人間請求損害賠償事件，本院於民國97年10月16日言詞
辯論終結，判決如下：
    主      文
被告甲○○○○○○ 應給付原告新臺幣壹拾肆萬捌仟陸佰陸拾柒元，及
自民國97年7 月18日起至清償日止按週年利率5%計算之利息。
原告其餘之訴駁回。
訴訟費用新臺幣壹萬陸仟伍佰肆拾元，由被告甲○○○○○○ 負擔新
臺幣貳仟元，餘由原告負擔。
本判決原告勝訴部分得假執行。但被告甲○○○○○○ 以新臺幣壹拾肆
萬捌仟陸佰陸拾柒元為原告預供擔保，得免為假執行。
原告其餘假執行之聲請駁回。
    事實及理由
壹、程序事項：原告起訴聲明原請求被告連帶給付原告新台幣（
    下同）1,567,449 元及法定遲延利息，於訴狀送達後擴張請
    求金額如後述，並就醫療費用為更正補充，合於民事訴訟法
    第255 條第1 項第3 款及第256 條規定，應予准許，合先敘
    明。
貳、兩造爭執要旨：
一、原告主張略以：被告甲○○○○○○ 為印尼籍，於民國90年至96年
    間受僱於原告之夫林銀卿，負責於林銀卿之祖父即被告乙○
    ○住處照顧乙○○。96年7 月初，原告發現被告2 人有不正
    當關係，遂告誡被告甲○○○○○○ 不得有踰矩行為，被告甲○○○○○
    ○ 即懷恨在心，被告乙○○亦有所不滿，自96年8 月1 日起
    ，即多次教唆被告甲○ ○○○○○得藉機毆打原告。96年8 月29日
    下午5 時25分許，被告甲○○○○○○ 於廚房炒菜，原告為免炒菜
    地點上方有一套價值2 萬元書籍遭燻黑，欲將之取下，不小
    心碰撞被告甲○○○○○○ 身體，雖原告隨即道歉，被告甲○○○○○ ○
    竟拿起一旁鍋鏟痛毆原告，造成原告前額、頭皮、手指、右
    肩多處傷害，被告甲○○○○○○ 身為外籍幫傭，竟僅因無意碰撞
    即狂毆原告，顯係被告乙○○所教唆，為此依民法第184 條
    第1 項前段、185 條、193 條第1 項、195 條第1 項前段規
    定，被告2 人連帶賠償醫療費68,667元及精神慰撫金150 萬
    元。並聲明：被告2 人應連帶給付原告1,568,667 元，及自
    起訴狀繕本送達翌日起至清償日止，按年息5%計算之利息，
    並願供擔保請准宣告假執行。
二、被告乙○○抗辯略以：事發當時甲○○○○○○ 在廚房煮晚餐，應
    係原告到廂房小客廳主動挑釁，蓋原告所稱書籍係童書，其
    子已退伍，自無急於取下之理。原告及甲○○○○○○ 二人分別受
    有96年度偵字第23362 號起訴書所載傷害，林銀卿則於翌日
    上午，以鋸子架在甲○○○○○○ 頸部並恐嚇之，致三人互控傷害
    、恐嚇，嗣後互相撤回告訴。原告夫妻再對被告提出教唆傷
    害告訴，台中地檢署以97年度偵字第10316 號不起訴處分，
    被告並無原告主張之共同侵權行為，其請求被告連帶負損害
    賠償，即屬無據。又坐落台中縣大肚鄉○○路44號舊式三合
    院房地為被告所有，多年前與原告夫妻及子女同住，原告夫
    妻僅負擔水電費，並未負擔被告生活費，90年間被告生病，
    林銀卿以其名義申請外勞甲○○○○○○ 負責照顧被告、負責煮三
    餐及為原告一家整理家務，然外勞薪資由被告支付。原告見
    被告與甲○○○○○ ○相處和睦，且多年來被告未將土地過戶，可
    能受甲○○○○○ ○影響，欲藉機趕走甲○○○○○○ ，而為被告所不同
    意，被告早已喪失性能力，不可能與甲○○○○○○ 有不正當關係
    等語。並聲明：原告之訴及假執行之聲請均駁回。
三、被告甲○○○○○○ 抗辯略謂：被告因家境貧困，所育子女難以維
    生，為謀生計始來台受雇幫傭，本件事發當時被告正在炒菜
    ，原告突然用力掌摑被告兩個耳光，並拉住被告長髮強行由
    廚房拖至客廳，拖行時並以拳掌相向，致被告受有臉、頭皮
    、頸及背之挫傷、雙膝磨損或擦傷之傷害，當時被告臉面朝
    下，手持鍋鏟，因疼痛難耐將鍋鏟往上、往後揮，始造成原
    告成傷，本件係原告挑釁在先，自屬與有過失。又原告請求
    醫療費用自費項目54000 元、10000 元與本件傷害有何關聯
    ，慰撫金請求金額亦過高等語。並聲明：原告之訴及假執行
    之聲請均駁回。如受不利判決願供擔保請准宣告假執行。
、得心證之理由：
一、按關於由侵權行為而生之債，依侵權行為地法，涉外民事法
    律適用法第9 條第1 項前段定有明文。被告甲○○○○○○.係印尼
    籍人士，本件為涉外事件，本件自應適用侵權行為地之我國
    法，先予敘明。
二、原告主張被告甲○○○○○○ 於前揭時地，以上開方法攻擊原告，
    致原告受有前開傷害之事實，業據原告提出澄清綜合醫院中
    港分院診斷證明書影本1 件、醫療費用收據為證，並有本院
    調取之被告甲○○○○○○ 被訴傷害刑事案件卷宗（臺灣臺中地方
    法院檢察署96年度偵字第23362 號、本院刑事庭97年度易字
    第416 號，原告及被告甲○○○○○○ 被訴普通傷害罪行，因雙方
    撤回告訴經本院判決公訴不受理）內附之證據資料可稽，復
    為被告甲○○○○○○ 所不爭執，應堪信為真正。原告主張被告甲○
    ○○○○○ 前揭傷害係被告乙○○教唆所致，求予負共同侵權行
    為連帶責任云云，惟按民法第185 條第2 項之共同侵權行為
    責任，須他人之加害行為，係因共同行為人之造意或幫助所
    致，始足當之。查原告前以被告乙○○有教唆傷害之犯罪行
    為為由提出告訴（台灣台中地方法院檢察署檢察官97年度偵
    字第10316 號），然其提出之錄音光碟未經勘驗，已難遽認
    其內容與原告自行製作之錄音譯文相符，況前開錄音日期為
    96 年8月1 日，與本件侵權行為發生時間相隔將近1 個月，
    且本件亦屬偶發之肢體衝突，而一般人因偶發衝突之立即反
    應，因其個性、過去經驗、應變能力而有不同，自不能認為
    係因被告乙○○有何造意之共同侵權行為事實，又原告對於
    被告乙○○提出之上開教唆傷害罪嫌告訴，亦因原告撤回對
    共同被告甲○○○○○ ○傷害告訴，經檢察官本於告訴不可分原則
    為不起訴處分確定。原告此部分主張即無可採信。
二、按因故意或過失不法侵害他人權利者，負損害賠償責任；不
    法侵害他人之身體或健康者，對於被害人因此喪失或減少勞
    動力或增加生活上之需要時，應負損害賠償責任；不法侵害
    他人之身體、健康、名譽、自由、信用、隱私、貞操，或不
    法侵害其他人格法益而情節重大者，被害人雖非財產上之損
    害，亦得請求賠償相當之金額，民法第184 條第1 項前段、
    第193 條第1 項、第195 條第1 項前段分別定有明文。茲原
    告依上開規定請求被告甲○○○○○○ 賠償損害，為有理由，原告
    既不能證明被告乙○○有何教唆傷害行為，其主張被告乙○
    ○應負共同侵權行為責任，即無可採。而原告得請求被告甲○
    ○○○○○ 之損害賠償金額，經核如下：
  (一)醫療費68667 元部分（計算式：599 ＋1570＋389 ＋30＋
    389 ＋100 ＋54000 ＋150 ＋1280＋60＋100 ＋10000 ＝
    68667） ，其中54000 元及10000 元係為製作假牙而產生的
    費用，健保並未給付（見澄清綜合醫院中港分院97年9 月29
    日澄高字第972628號函），診斷證明書費合計1390元，亦未
    過高，當屬原告為證明損害發生及其範圍所必要之費用，應
    納為損害之一部分，得請求加害人賠償（最高法院94年度台
    上字第198 號、96年度台上字第2621號民事判決參照），健
    保給付金額合計2058元，因全民健康保險性質上係屬健康、
    傷害保險，除有全民健康保險法第82條規定之情形外，依保
    險法第130 條、第135 條準用同法第103 條之規定，全民健
    康保險之保險人不得代位行使被保險人因保險事故所生對於
    第三人之請求權，要無保險法第53條規定適用之餘地。是全
    民健康保險之被保險人，非因汽車交通事故受傷害，受領全
    民健康保險提供之醫療給付，其因侵權行為所生之損害賠償
    請求權並不因而喪失（最高法院89年度台上字第805 號民事
    裁定參照）。而上開費用，依其提出之醫療費用收據所載醫
    療費用額別及原告之傷勢，經核均為必要之醫療費用支出，
    此部分費用之請求即應准許。
  (二)按精神慰撫金核給之標準固與財產上損害不同，然非不可斟
    酌雙方身份資力與加害程度，及其他各種情形核定相當之數
    額最高法院著有51年臺上字第223 號判例可資參照。本院審
    酌兩造為同居一家之僱主及外籍幫傭關係，被告因偶發衝突
    持手中鍋鏟毆傷原告之加害情節，原告所受上開傷情須住院
    4 日，並拔除牙齒製作假牙8 顆之損害暨所受精神痛苦程度
    ，暨兩造身分地位及財產狀況（見本院言詞辯論筆錄、本院
    調取之稅務電子閘門財產所得調件明細表）等一切情狀，認
    原告主張慰撫金額150 萬元，尚屬過高，應核減為8 萬元為
    適當。原告之請求在此範圍內，應予准許，超過部分則不應
    准許。
  (三)至於被告甲○○○○○○ 辯稱本件係原告尋釁在先，應依與有過失
    原則減免被告賠償責任云云，然其主張當時原告先掌摑其耳
    光、拉其頭髮，因疼痛不堪始反擊之事實，已為原告否認，
    被告亦未提出任何事證以實其說，而本件依兩造各自提出之
    診斷證明書，僅足認雙方互毆而互為侵權行為，與雙方行為
    為損害之共同原因者有別，無民法第217 條過失相抵原則之
    適用（最高法院台上字第967 號民事判例參照），爰不依民
    法第217 條規定減免被告之賠償責任。
三、綜上所述，被告甲○○○○○○ 應賠償原告醫療費用68667 元，及
    精神慰撫金8 萬元，合計148667元之損害，被告乙○○則無
    須負賠償責任。從而，原告請求被告甲○○○○○○ 給付148667元
    ，及自起訴狀繕本送達翌日起算之法定遲延利息，在148667
    元及自起訴狀繕本送達翌日即97年7 月18日起算之法定遲延
    利息之範圍內，核無不合，應予准許，逾此部分之請求，尚
    屬無據，應予駁回。
四、兩造其餘攻擊防禦方法及其餘未經援用之證據，經本院審酌
    ，認與判決結果不生影響，爰不予一一論列，併此敘明。
五、本判決原告勝訴部分所命給付之金額未逾500000元，應依職
    權宣告假執行。被告甲○○○○○○ 陳明願供擔保請准宣告免為假
    執行，亦合於法律規定，爰酌定相當之擔保金額宣告之；原
    告其餘假執行之聲請，因訴之駁回而失所依據，不予准許。
六、訴訟費用負擔及假執行、免假執行之依據：民事訴訟法第79
    條、第389條第1項第5款、第392條。
中    華    民    國    97    年    10   月    30    日
                  民事第三庭    法  官  林慧貞
正本係照原本作成。
如對本判決上訴，須於判決送達後20日內向本院提出上訴狀。
中    華    民    國    97    年    10    月    30    日
                                書記官


司法院資訊處製作；財團法人民間司法改革基金會備份。
